【裁判字號】    97,審易,545
【裁判日期】    970620
【裁判案由】    侵占
【裁判全文】
臺灣桃園地方法院刑事判決             97年度審易字第545號
公  訴  人  臺灣桃園地方法院檢察署檢察官
被      告  乙○○
上列被告因侵占案件，經檢察官提起公訴（96年度偵緝字第1404
號），被告於本院準備程序進行中，就被訴事實為有罪之陳述，
經本院告知簡式審判程序意旨，並聽取公訴人及被告之意見後，
本院合議庭裁定改依簡式審判程序審理，茲判決如下：
    主  文
乙○○意圖為自己不法之所有，而侵占對於業務上所持有之物，
累犯，處有期徒刑拾月，減為有期徒刑伍月，如易科罰金，以銀
元參佰元即新臺幣玖佰元折算壹日。
    事  實
一、乙○○前於民國86年間因侵占案件，經臺灣臺北地方法院以
    86年度易字第6457號判決判處有期徒刑1 年確定，並與逃亡
    罪裁定應執行有期徒刑2 年9 月確定，於88年3 月16日假釋
    出監，惟於假釋期間因再犯竊盜案件，經同院以89年度易緝
    字第251 號判決判處有期徒刑3 月確定，前開假釋因遭撤銷
    ，而餘殘刑9 月11日，二案接續執行，於92年6月6日期滿執
    行完畢（於本案構成累犯）。詎仍不知悔改，於93年8 月間
    某日起，受僱於甲○○擔任「胡搞蝦搞」（址設：桃園縣中
    壢市○○○街16號）店務管理人員，職司該店之店務及行政
    管理工作，竟於93年9 月中旬某日，利用桃園地區大停水及
    甲○○事忙之際，意圖為自己不法之所有，以變易持有為所
    有之意思，向收購桌椅之中古商周光麟佯稱為該店之負責人
    ，將店內桌椅計100 餘張及刨冰機乙台，以新臺幣（下同）
    18,000元出售而侵占入己，自此逃逸無蹤。
二、案經甲○○訴請臺灣桃園地方法院檢察署檢察官偵查起訴。
    理  由
一、上揭犯罪事實，業據被告乙○○於本院審理時坦認不諱，核
    與告訴人即被害人甲○○於警詢中指述之情節相符，並有證
    人周光麟於警詢及偵查中之證述，復有讓售書、協調書、出
    售物品清單、名片、存證信函2份及現場照片7張等件在卷可
    稽，且經檢察官採集被告指紋送鑑驗結果，核與讓售書上之
    指紋相符，有內政部警政署刑事警察局96年12月3 日刑紋字
    第0960181129號鑑驗書附卷足參，堪認被告前揭不利於己之
    自白與事實相符。本件事證明確，被告犯行洵堪認定，應依
    法論科。
二、本件被告行為後，刑法及刑法施行法部分條文業經修正公布
    ，並均於95年7 月1 日施行。按修正後刑法第2 條第1 項之
    規定：「行為後法律有變更者，適用行為時之法律。但行為
    後之法律有利於行為人者，適用最有利於行為人之法律」，
    係規範行為後法律變更所生新舊法比較適用之準據法，於新
    法施行後，應適用新法第2 條第1 項之規定，為「從舊從輕
    」之比較；比較時應就罪刑有關之共犯、未遂犯、想像競合
    犯、牽連犯、連續犯、結合犯，以及累犯加重、自首減輕暨
    其他法定加減原因（如身分加減）與加減例等一切情形，綜
    其全部罪刑之結果而為比較（最高法院95年度第8 次刑事庭
    會議決議參照）。至行為後刑法條文經修正，惟無有利、不
    利情形，即無比較適用之問題，應依一般法律適用原則，適
    用裁判時法（最高法院95年度第21次刑事庭會議決議參照）
    。經查：（一）本件被告行為時之刑法第33條第5 款原規定
    「主刑之種類如左：五、罰金：一元以上。」嗣刑法第33條
    第5 款修正為：「主刑之種類如下：五、罰金：新臺幣一千
    元以上，以百元計算之。」，是依修正後之法律，所得科處
    之罰金刑最低為新臺幣1,000 元，而依被告行為時之刑罰法
    律，即修正前刑法第33條第5款規定罰金最低額1元計算，罰
    金刑最低額為銀元1元，換算為新臺幣最低額僅為新臺幣3元
    ，是以修正前刑法之規定較有利於被告。（二）刑法第47條
    將「受有期徒刑之執行完畢，或受無期徒刑或有期徒刑一部
    之執行而赦免後，五年以內再犯有期徒刑以上之罪者，為累
    犯，加重本刑至二分之一。」，修正為「受徒刑之執行完畢
    ，或一部之執行而赦免後，五年以內故意再犯有期徒刑以上
    之罪者，為累犯，加重本刑至二分之一。第九十八條第二項
    關於因強制工作而免其刑之執行者，於受強制工作處分之執
    行完畢或一部之執行而免除後，五年以內故意再犯有期徒刑
    以上之罪者，以累犯論。」，因本件被告係故意犯罪，不論
    依修正前之刑法第47條，或修正後之刑法第47條第1 項之規
    定，均構成累犯，依最高法院95年11月7 日95年度第21次刑
    事庭會議決議結果，適用修正後之刑法第47條第1 項，對被
    告而言，並無不利。（三）另刑法施行法第1條之1施行後，
    罰金刑貨幣單位雖有「銀元」、「新臺幣」之差異，惟適用
    結果之罰金額度則無二致，就罰金法定刑提高之「刑罰權規
    範內容」並無利或不利變更，自不生新舊法之比較問題，應
    適用具特別法及準據法之刑法施行法第1條之1規定（臺灣高
    等法院暨所屬法院95年度法律座談會刑事類提案第16號參照
    ）。
三、核被告所為，係犯刑法第336 條第2 項之業務侵占罪。被告
    有事實欄所載之犯罪及科刑執行情形，有臺灣高等法院被告
    前案記錄表足憑，其於5 年內故意再犯本件有期徒刑以上之
    罪，為累犯，應依法加重其刑。原審酌被告正值壯年，不思
    以正當手段努力工作，謀求生計，反而利用職務上之機會，
    侵占其業務上所持有之物而加以變賣得款，造成僱主重大損
    失，其犯罪之動機、目的、手段均殊非可取，犯罪所生危害
    非微，惡性非輕，且迄未賠償被害人損害，惟念被告於犯後
    尚知悔改，坦承犯行，犯後態度良好及認檢察官求處有期徒
    刑1 年2 月尚屬過重等一切情狀，量處如主文所示之刑。又
    按中華民國九十六年罪犯減刑條例自中華民國96年7 月16
    日施行；本條例施行前，經通緝而未於中華民國96年12月31
    日以前自動歸案接受偵查、審判或執行者，不得依本條例減
    刑，中華民國九十六年罪犯減刑條例（下稱減刑條例）第16
    條、第5 條分別定有明文，故罪犯如係於減刑條例施行後，
    始因逃匿而通緝者，即不適用前開減刑條例第5 條之規定（
    最高法院81年度台非字第67號判決意旨參照）。被告本件犯
    行之犯罪時間，係在96年4 月24日之前，所犯為刑法第339
    條第1 項之罪，合於減刑條例第2 條第1 項第3 款規定之減
    刑條件，其雖於檢察官偵查中，因逃匿為臺灣桃園地方法院
    檢察署於96年10月11日發布通緝，並經警於96年10 月16 日
    緝獲到案，惟其既在減刑條例施行後始發布通緝，揆諸前揭
    說明，自無減刑條例第5 條所定不予減刑規定之適用，故其
    開犯行，自應依減刑條例之規定減其宣告刑二分之一。另被
    告行為後，刑法易科罰金之規定亦經修正，修正前刑法第41
    條第1 項前段規定：「犯最重本刑為五年以下有期徒刑以下
    之刑之罪，而受六個月以下有期徒刑或拘役之宣告，因身體
    、教育、職業、家庭之關係或其他正當事由，執行顯有困難
    者，得以一元以上三元以下折算一日，易科罰金。」，此折
    算標準並應適用修正前罰金罰鍰提高標準條例第2 條規定，
    就其原定數額提高為一百倍折算一日，亦即被告行為時之易
    科罰金折算標準，應以銀元100 元以上300 元以下之數額折
    算1 日，經換算為新臺幣，則應以新臺幣300 元以上900 元
    以下折算1 日。惟95年7 月1 日施行之刑法第41條第1 項前
    段規定：「犯最重本刑為五年以下有期徒刑以下之刑之罪，
    而受六個月以下有期徒刑或拘役之宣告者，得以新臺幣一千
    元、二千元或三千元折算一日，易科罰金」，於同日並廢除
    罰金罰鍰提高標準條例第2 條之規定，亦即係以新臺幣1,
    000 元、2,000 元或3, 000元折算1 日，比較之下，修正後
    之規定顯非較有利於行為人，依修正後刑法第2 條第1項 前
    段規定，此部分應適用行為時法，爰依修正前刑法第41 條
    第1 項前段、修正前罰金罰鍰提高標準條例第2 條規定，併
    諭知對被告減刑後所宣告之刑易科罰金之折算標準。
據上論斷，應依刑事訴訟法第273 條之1 第1 項、第299 條第1
項前段，刑法第2 條第1 項前段、第336 條第2 項、第47條第1
項，修正前刑法第41條第1 項前段，刑法施行法第1 條之1 第1
項、第2 項前段，修正前罰金罰鍰提高標準條例第2 條，中華民
國九十六年罪犯減刑條例第2 條第1 項第3 款、第7 條、第9 條
，判決如主文。
本案經檢察官黃珮如到庭執行職務。
中    華    民    國    97    年    6     月    20    日
                        刑事庭法  官  江振義
以上正本證明與原本無異。
如不服本判決，應於判決送達後10日內向本院提出上訴狀（應附
繕本），其未敘述上訴理由者，應於上訴期間屆滿後20日內補提
理由書狀於本院，上訴於臺灣高等法院。
                             書記官  林韡婷
中    華    民    國    97    年    6    月     20    日
附論罪科刑依據之法條：
中華民國刑法第336條
對於公務上或因公益所持有之物，犯前條第一項之罪者，處1年
以上7年以下有期徒刑，得併科5千元以下罰金。
對於業務上所持有之物，犯前條第一項之罪者，處6月以上5年以
下有期徒刑，得併科3千元以下罰金。
前二項之未遂犯罰之。


司法院資訊處製作；財團法人民間司法改革基金會備份。
